【裁判字號】    92,訴,135
【裁判日期】    920331
【裁判案由】    搶奪
【裁判全文】
臺灣高雄地方法院刑事判決                          九十二年度訴字第一三五號
    公  訴  人  臺灣高雄地方法院檢察署檢察官
    被      告  丙○○
    指定辯護人  本院公設辯護人乙○○
右列被告因搶奪案件，經檢察官提起公訴（九十一年度偵字第二五六０九號），本院
判決如左：
    主  文
丙○○共同連續意圖為自己不法之所有，攜帶兇器，以強暴脅迫至使不能抗拒，而取
他人之物，處有期徒刑柒年陸月。褫奪公權伍年。
機車大鎖壹個，沒收。
    事  實
一、丙○○與不詳姓名暨年籍之成年男子共同基於意圖為自己不法之所有之犯意聯絡
    及行為分擔，於民國九十一年十月二日凌晨一時三十分許，由丙○○騎乘其所有
    車牌號碼ＫＥ八－二三六號重型機車附載該不詳姓名暨年籍之人，在高雄市○鎮
    區○○路一二六巷口，見甲○○單獨一人在巷內徒步行走，由丙○○在巷口把風
    接應，而由該不詳姓名年籍之人騎乘上開機車駛近甲○○處下車，由後方徒手毆
    打甲○○之後腦、背部，再以腳踹之，並向甲○○表明強盜之意，以此強暴之方
    式，至甲○○倒地受傷（傷害部分未據告訴）不能抗拒而交付皮包一只（內有新
    臺幣（下同）一萬五千元、ＡＬＣＡＴＥＬ牌行動電話一支、身分證、健保卡、
    勞保卡、高雄企業商業銀行金融卡一張（卡號00000000000000號
    ）等）予該不詳姓名年籍之人，得手後二人旋共乘上開機車迅速逃逸。
二、丙○○與陳永展（未經檢察官起訴）共同基於意圖為自己不法之所有之犯意聯絡
    及行為分擔，丙○○並承前開同一之概括犯意，於九十一年十一月十日凌晨三時
    三十分許，由丙○○騎乘上開機車附載陳永展，在高雄市○○區○○路一００號
    前，見丁○○一人在前徒步行走，由陳永展下車一手持丙○○所有並交付客觀上
    可供兇器使用之機車大鎖一個作勢欲毆打丁○○，另一手拉住丁○○側背之皮包
    ，並喝令丁○○將皮包交出，以此強暴脅迫之方式，至丁○○不能抗拒而交付皮
    包一只（內有現金一萬五千元、摩拖羅拉牌Ｖ７０型行動電話一支、三星牌Ａ２
    ８８型行動電話一支、信用卡二張、金融卡、提款卡各一張、身分證、駕照、健
    保卡等物），丙○○則在上開機車上等候接應，得手後，二人旋共乘上開機車迅
    速逃逸。嗣因丙○○將所共同強盜丁○○所有之摩拖羅拉牌Ｖ７０型行動電話一
    支，委由不知情之友人陳蓓璇以六千五百元之價格，售予不知情之盧燈發，經警
    依該行動電話之序號，而於九十一年十一月十八日下午九時三十分許，在高雄縣
    鳳山市○○路四二六號循線查獲丙○○。並於九十一年十一月十九日上午九時三
    十分許，由丙○○帶同警方至高雄縣鳳山市○○○路十七巷二號其住處，起出甲○○所有之上開高雄企業商業銀行之金融卡一張，始知上情。
三、案經高雄市政府警察局移送臺灣高雄地方法院檢察署檢察官偵查起訴。
    理  由
一、訊據被告丙○○矢口否認有何強盜之犯行，辯稱：伊與陳永展行搶時，有告知陳
    永展不得傷害人，且機車大鎖係陳永展欲行搶時自己拿走，非伊所交付云云。
（一）右揭犯罪事實，業據被害人甲○○、丁○○迭於警訊及本院調查程序中指述綦
      詳，並經證人陳蓓璇、盧黃淑妍（即盧燈發之母）分別於警訊及本院調查程序
      中證述明確，且有贓物認領保管單二紙附卷可稽。
（二）按共同正犯之所以應對其他共同正犯所實施之行為負其全部責任，以就其行為
      有犯意之聯絡為限，若他犯所實施之行為，超越原計畫之範圍，而為其所難遇
見者，則應僅就其所知之程度，令負責任，未可概以共同正犯論，此固有最高
      法院五十年台上字第一０六０號判例可資參照。經查，被告丙○○於本院審理
      中已供承：伊與陳永展欲行搶被害人甲○○時，伊在巷口把風，至於陳永展欲
      如何搶隨便他等語（見本院九十二年三月二十七日審判筆錄），是被告雖非直
      接實施普通強盜犯罪構成要件之行為人，然其對於共同正犯該次犯行應實施之
      行為方法既未限制，則難認共犯所實施之強盜行為，已超越其與共同正犯原計
      畫之範圍，而為其所難預見，自應對他共同正犯所實施之普通強盜行為共同負
      責，被告就此所辯，尚非可採。
（三）次按，共同實施犯罪行為之人，在合同意思範圍以內，各自分擔犯罪行為之一
      部，相互利用他人之行為，以達其犯罪之目的者，即應對全部所發生之結果，
      共同負責，二十八年上字第三一一０號著有判例。證人陳永展於本院調查程序
      中結證稱：被告丙○○騎車搭載伊，見被害人丁○○一人在前徒步行走即騎近
      ，由伊下車行搶，機車大鎖係被告丙○○拿給伊等語（見本院九十二年一月二
      十三日訊問筆錄），而被告與證人陳永展並無怨懟，為被告丙○○所自承在卷
，證人陳永展自無設詞攀誣被告之可能，是被告既將機車大鎖交付證人陳永展
      ，顯見其對於證人陳永展持機車大鎖強盜之行為有合同之犯意聯絡，雖其非直
      接實施加重強盜實行行為之人，然其利用證人陳永展之行為，以達其犯罪之目
      的，自無解於共同正犯之罪責。被告上開所辯，亦非可採。
（四）至被告雖對上開普通強盜之犯行供稱係與證人陳永展共同為之，然為證人陳永
      展所否認，並稱：該日伊在營區並未外出等語（見本院九十二年一月二十三日
      訊問筆錄），查證人連偉誠於警訊中證稱：伊為海軍登路戰車大隊運三中隊中
      尉輔導長，陳永展於九十一年十月一、二日均作息正常在營區裡面等語，並提
      出連上點名簿一紙為證，是應認該次普通強盜之犯行，非被告與證人陳永展所
      共同為之，而係被告與另不詳姓名年籍之人所共同為之，附此敘明。
（五）綜上所述，被告所辯，顯係事後卸責之詞，委無可採。本件事證明確，被告犯
      行洵堪認定。
二、按搶奪與強盜，雖同具不法得財之意思，然搶奪係乘人不備，公然掠取他人之財
    物，如施用強暴脅迫，至使不能抗拒而取其財物或令其交付者，則為強盜罪。強
    盜罪之強暴、脅迫，祇須抑壓被害人之抗拒或使被害人身體上、精神上，處於不
    能抗拒之狀態為已足，其暴力縱未與被害人身體接觸，仍不能不謂有強暴、脅迫
    行為；次按強盜罪所施用之強暴、脅迫手段，祇須足以壓抑被害人之抗拒，使其
    喪失意思自由為已足，縱令被害人實際無抗拒行為，仍於強盜罪之成立，不生影
    響，此有最高法院六十四年台上字第一一六五號、二十二年度上字第三一七號及
    三十年度上字第三二三號判例可資參照。查該姓名年籍不詳之男子徒手毆打被
    害人甲○○，至甲○○受傷倒地，施以足以壓制反抗力之有形力，已使甲○○達
    於不能抗拒之程度而交付財物，核其所為係犯刑法第三百二十八條第一項之普通
    強盜，公訴人認被告此部分係犯刑法第三百二十五條第一項之普通搶奪罪，尚有
    未洽，爰依法變更起訴法條。又機車大鎖一個，客觀上對於人之生命、身體有造
    成危害之危險，屬刑法第三百二十一條第一項第三款之兇器。被告將其所有之機
    車大鎖交付證人陳永展，由陳永展手持該機車大鎖作勢欲毆打被害人丁○○，另
    一手拉住丁○○側背之皮包，並喝令丁○○將皮包交出，應認亦施以足以壓制反
    抗力之有形力，已使丁○○達於不能抗拒之程度而交付財物，其強盜行為有刑法
    第三百二十一條第一項第三款之「攜帶兇器而犯之」情形，核其所為係犯刑法第
    三百三十條第一項之加重強盜罪，公訴人認被告此部分係犯刑法第三百二十六條
    第一項之加重搶奪罪，尚有未洽，爰依法變更起訴法條。被告與該姓名年籍不詳
    之成年男子間；被告與陳永展間，具有犯意聯絡及行為分擔，均為共同正犯。被
    告先後二次強盜犯行，時間緊接，所犯罪名相同，顯係出於概括之犯意為之，為
    連續犯，爰依刑法第五十六條之規定以刑法第三百三十條第一項之加重強盜罪論
    處，並加重其刑。茲審酌被告正值青壯，不圖上進，不思循合法正當途徑以獲致
    財富，率爾暴力強盜他人財物，危害社會治安甚鉅，惡性非輕，其犯後坦承部分
    犯行，及已與被害人甲○○達成和解，此有高雄縣鳳山市調解委員會調解書一份
    在卷可稽，及被害人等所受之損害等一切情狀，量處如主文所示之刑，以資懲儆
    ，並依被告其所犯強盜罪之性質，本院認有褫奪公權之必要，爰併予宣告褫奪公
    權五年。機車大鎖一支，為被告所有供其與陳永展共犯罪所用之物，業據被告供
    明在卷，雖未據扣案，然不能證明業已滅失，應依刑法第三十八條第一項第二款
    宣告沒收。
據上論斷，應依刑事訴訟法第二百九十九條第一項前段、第三百條，刑法第二十八條
、第五十六條、第三百二十八條第一項、第三百三十條第一項、第三十七條第二項、
第三十八條第一項第二款，判決如主文。
本案經檢察官林慧美到庭執行職務。
中    華    民    國     九十二     年      三      月      三十一      日
                                  臺灣高雄地方法院刑事庭
                                      法  官  何悅芳
右正本證明與原本無異。
如不服本判決，應於判決送達後十日內，向本院提出上訴狀。
                                      書記官  顏宗貝
中    華    民    國     九十二     年      三      月      三十一      日
附錄本案論罪科刑法條：
中華民國刑法第三百二十八條第一項：
意圖為自己或第三人不法之所有，以強暴、脅迫、藥劑、催眠術或他法，至使不能抗
拒，而取他人之物或使其交付者，為強盜罪，處五年以上有期徒刑。
刑法第三百三十條第一項：
犯強盜罪而有第三百二十一條第一項各款情形之一者，處七年以上有期徒刑。


司法院資訊處製作；財團法人民間司法改革基金會備份。
